【裁判字號】    96,聲判,14
【裁判日期】    970414
【裁判案由】    聲請交付審判
【裁判全文】
臺灣雲林地方法院刑事裁定              96年度聲判字第14號
聲  請  人
即  告訴人  甲○○
代  理  人  林重仁律師
被      告  乙○○
                      號
            丙○○
                      號
上列聲請人因告訴被告恐嚇等案件，不服臺灣高等法院臺南分院
檢察署檢察長駁回再議之處分（96年度上聲議字第91 5號），聲
請交付審判，本院裁定如下：
    主  文
聲請駁回。
    理  由
一、聲請交付審判意旨略以：本件起因於被告乙○○向聲請人即
    告訴人甲○○借款新臺幣（下同）15萬元遲未歸還，聲請人
    乃偕同其妻黃秋桂及妻妹黃秋蕙於民國96年2 月20日晚上8
    時許，至被告乙○○、丙○○所經營位於雲林縣斗南鎮阿丹
    里阿丹1 之30號之「芭芭拉KTV 」要求被告乙○○簽立借據
    以為憑據。而聲請人等3 人至「芭芭拉KTV 」後，並未以債
    權人身分強勢索債或有逾矩情事，反倒是忍氣吞聲由黃秋蕙
    開口要求被告乙○○簽立借據，聲請人等3 人既同時抵達案
    發現場，又站在同一立場，被告2 人自是將聲請人等3 人視
    為一體而為對話，對話對象應不致於僅限於1 人或2 人，原
    偵查結果硬是將被告丙○○辱罵之詞，認為僅係對黃秋桂、
    黃秋蕙為之，而不及於聲請人，實有違常情。參酌聲請人所
    提供之錄音帶及其譯文，聲請人有參與黃秋蕙、黃秋桂及被
    告2 人間之對話，只是語意不甚明確，而無法辨識製成譯文
    而已，絕非聲請人僅在一旁且默不作聲如同旁人一般，偵查
    結果認為聲請人僅是在旁而已，實與卷內事證相違背。姑且
    不論聲請人與被告乙○○間之債權債務關係如何，從被告乙
    ○○在現場所陳述「免啦，我這兒有」、「我知道啦，我有
    的時候，也會急著還你」、「不要讓我太太在那兒那樣，過
    兩天我再打給你」等言談，亦可看出聲請人等3 人絕非無理
    取鬧，聲請人等3 人維護權益之溫和舉止，竟遭被告丙○○
    如此不堪入耳之辱罵及言語、動作上之恐嚇，原偵查機關復
    以被告丙○○之辱人、恐嚇言語非針對告訴人為之而為不起
    訴處分，如何令人折服！另由卷內錄音帶內容可知本件對話
    是在聲請人、黃秋桂、黃秋蕙與被告2 人間為之，被告丙○
    ○之言語係對聲請人等3 人同時為之，而非針對特定1 人或
    2 人；又被告丙○○所說「幹你娘雞歪」、「臭雞歪」、「
    我黑白兩道等你，你祖奶在這兒等，幹你娘雞歪，臭雞歪」
    等語，並非同一時間偶發之舉，而係分段、反覆為之，以被
    告2 人之夫妻關係，被告乙○○若不認同被告丙○○之言語
    ，自得於被告丙○○第1 次辱人言論後加以制止，但被告乙
    ○○在雙方對話間放任被告丙○○大放厥詞，2 人間就被告
    丙○○公然侮辱、恐嚇之舉不無犯意聯絡及行為分擔之可能
    ，然有關前揭公然侮辱、恐嚇之詞既非出自被告乙○○之口
    ，被告乙○○是否符合交付審判之要件，請鈞院斟酌，爰依
    法聲請交付審判等語。
二、按告訴人不服上級法院檢察署檢察長或檢察總長認再議為無
    理由而駁回之處分者，得於接受處分書後10日內委任律師提
    出理由狀，向該管第一審法院聲請交付審判。法院認為交付
    審判之聲請不合法或無理由者，應駁回之；認為有理由者，
    應為交付審判之裁定，並將正本送達於聲請人、檢察官及被
    告。法院為前項裁定前，得為必要之調查，刑事訴訟法第25
    8 條之1 、第258 條之3 第2 項、第3 項分別定有明文。次
    按法院於審查交付審判之聲請有無理由時，得為必要之調查
    ，惟其調查範圍，應以偵查中曾發現之證據為限，不可就聲
    請人新提出之證據再為調查，亦不可蒐集偵查卷以外之證據
    。除認為不起訴處分書所載理由違背經驗法則、論理法則或
    其他證據法則，否則，不宜率予裁定交付審判（法院辦理刑
    事訴訟案件應行注意事項第134 條參照）。
三、本件聲請人係以被告2 人涉嫌公然侮辱、恐嚇等罪嫌，訴由
    雲林縣警察局斗南分局報告臺灣雲林地方法院檢察署，經該
    署檢察官偵查終結，以96年度偵字第2969號為不起訴處分後
    ，聲請人向臺灣高等法院臺南分院檢察署聲請再議，亦經該
    署檢察長以96年度上聲議字第915 號認再議為無理由而予以
    駁回，聲請人於96年10月30日收受上開處分書，並於10日內
    即委由律師具狀向本院聲請交付審判等情，業經本院依職權
    調閱前開不起訴處分卷宗及送達證書查核無訛，且有刑事聲
    請交付審判狀上本院之收狀戳章可稽，合先敘明。
四、經查：
  (一)聲請人原告訴意旨略以：聲請人於96年2 月20日晚上8 時許
    ，偕同其妻黃秋桂及妻妹黃秋蕙等人，至被告乙○○、丙○
    ○夫婦所經營位於雲林縣斗南鎮阿丹里阿丹1 之30號之「芭
    芭拉KTV 」，要求被告乙○○簽立票據，以清償15萬元之債
    務。詎被告2 人認為已清償債務，及對聲請人等人於過年期
    間之討債行為不滿，竟基於公然侮辱及恐嚇之犯意聯絡，由
    被告丙○○在上址，以「幹你娘雞歪」、「臭雞歪」等足以
    貶損聲請人等人名譽之言語辱罵聲請人等人，並恫稱：「我
    黑白兩道等你」等語，致生危害於聲請人等人之安全，因認
    被告2 人均涉有刑法第309 條第1 項之公然侮辱罪嫌及同法
    第305 條之恐嚇罪嫌云云。
  (二)原偵查之臺灣雲林地方法院檢察署檢察官偵查結果，係以：
    1.被告乙○○部分：訊據被告乙○○堅決否認上揭事實，辯
    稱：伊沒有辱罵或恐嚇對方，是伊太太丙○○與對方發生爭
    吵等語。經勘驗聲請人所提供之錄音帶結果，前揭「幹你娘
    雞歪」、「臭雞歪」、「我黑白兩道等你」等語，均為被告
    丙○○所言，而非出自被告乙○○，自不能僅以被告乙○○
    在場，即遽認被告乙○○與丙○○有公然侮辱及恐嚇之犯意
    聯絡。且由勘驗內容可知，被告乙○○於被告丙○○出言辱
    罵時，頻頻以「嘸啦，我沒有叫你，你是在幹嘛」、「你為
    何自己要搞成這樣」、「你是在幹嘛」等語，勸阻被告丙○
    ○，並以「不要讓我太太在那兒那樣，過兩天我再打給你」
    、「好啦，你們先回去，先回去」等語，試圖圓場、化解紛
    爭，是被告乙○○顯無與被告丙○○公然侮辱及恐嚇之犯意
    聯絡。足認被告乙○○上開所辯，應堪採信。此外，復查無
    其他積極證據，足認被告乙○○有何犯行，應認其犯罪嫌疑
    不足。2.被告丙○○部分：訊據被告丙○○堅決否認有上揭
    犯行，辯稱：伊不能認同乙○○沒有欠錢，還要簽票據，當
    時是在罵乙○○，並不是在罵對方等語。經勘驗聲請人所提
    供之錄音帶結果，當時參與對話之人僅有被告2 人及黃秋蕙
    、黃秋桂等人，聲請人並未參與對話，且現場亦無人提及聲
    請人，是本件顯然係被告丙○○因黃秋蕙、黃秋桂於過年期
    間討債，以及認為其配偶即被告乙○○並無積欠聲請人債務
    ，而黃秋蕙、黃秋桂竟要求被告乙○○簽立票據，致被告丙
    ○○情緒激動，出言辱罵黃秋蕙、黃秋桂2 人（未提出告訴
    ），自不能僅因聲請人在旁，即認告丙○○有辱罵聲請人之
    犯意。此外，復查無其他積極證據，足認被告丙○○確有恐
    嚇、侮辱聲請人之犯行，應認其犯罪嫌疑不足。因而為不起
    訴處分。臺灣高等法院臺南分院檢察署檢察長亦維持原偵查
    檢察官之認定，並以：聲請人聲請再議雖另提出其當時亦有
    講「有阿，我有影印借據」，被告丙○○並答「影印我的卵
    」等簡短對話，惟縱有上開對話存在，亦不能證明被告丙○
    ○係針對聲請人及黃秋蕙、黃秋桂辱罵及恐嚇，因認本件再
    議之聲請為無理由，而駁回聲請人之再議。
  (三)聲請人雖另以前詞為聲請本件交付審判之論據，惟查，聲請
    人與黃秋桂、黃秋蕙等3 人雖係出於同一立場而共同前往本
    件案發現場，惟案發現場既有數人，且被告丙○○當時並未
    在辱罵之言詞中明確指出其所辱罵之對象為何人，則事後在
    探究被告丙○○當時之言詞係針對何人而為時，仍應依偵查
    中勘驗錄音帶結果所顯示所有在現場之人前後對話內容，探
    求被告丙○○內心之真意而為判斷，自不能僅因聲請人係與
    黃秋桂、黃秋蕙出於同一立場而共同前往案發現場，即推斷
    被告丙○○當日所有言詞均係針對聲請人及黃秋桂、黃秋蕙
    等3 人同時而為。又案發當日聲請人縱有參與黃秋蕙、黃秋
    桂及被告2 人間之對話，惟依偵查中勘驗錄音帶結果，聲請
    人參與對話部分，既因語意不甚明確而無法辨識製成譯文，
    即無從作為認定被告2 人犯罪之事證。另被告2 人雖有夫妻
    關係，在法律上仍各自為獨立之個體，被告乙○○就被告丙
    ○○辱罵他人之不當言詞依法並無加以制止之義務，自不能
    以被告乙○○放任被告丙○○大放厥詞，即推斷被告乙○○
    與被告丙○○有公然侮辱及恐嚇之犯意聯絡。是原偵查檢察
    官在斟酌全案卷證資料所顯示被告丙○○與其他在場之人之
    互動情形後，認定被告丙○○案發當時辱罵之言詞僅係對黃
    秋桂、黃秋蕙為之，而不及於聲請人，且黃秋桂、黃秋蕙就
    此並未提出告訴，因認被告2 人犯罪嫌疑不足予以不起訴處
    分，並經臺灣高等法院臺南分院檢察署檢察長駁回聲請人再
    議之聲請，經本院審核結果，認原偵查檢察官所為之不起訴
    處分，其採證與認事均無違背經驗法則、論理法則與證據法
    則之處。從而，聲請人聲請本件交付審判為無理由，應予駁
    回。
據上論斷，應依刑事訴訟法第258 條之3 第2 項前段，裁定如主
文。
中    華    民    國    97    年    4     月    14    日
                  刑事第一庭    審判長法  官  陳宏卿
                                      法  官  楊昱辰
                                      法  官  王雅苑
以上正本證明與原本無異。
本件不得抗告。
                                      書記官  張簡純靜
中    華    民    國    97    年    4     月    14    日


司法院資訊處製作；財團法人民間司法改革基金會備份。
